【裁判字號】    88,易,1682
【裁判日期】    890703
【裁判案由】    詐欺
【裁判全文】
臺灣屏東地方法院刑事判決                        八十八年度易字第一六八二號
    公  訴  人  臺灣屏東地方法院檢察署檢察官
    被      告  乙○○
    被      告  丙○○
右列被告因詐欺案件，經檢察官提起公訴（八十七年度偵字第三０六０號、八十八年
度偵緝字第一七一號），本院判決如左：
     主  文
乙○○、丙○○均無罪。
     理  由
一、公訴意旨如附件起訴書所載。
二、公訴人之所以認被告乙○○、丙○○二人涉有詐欺及行使偽造私文書之犯行，係
    以彼等持向甲○○借款之支票其背面告訴人丁○○名義之背書，係被告乙○○所
    簽，且借款後未依期償還，有本票、支票及退票理由單附卷可稽等。惟訊之被告
    二人堅決否認有何詐欺及偽造文書犯行，辯稱因彼等所營鴨肉店生意不佳致無力
    償還，而與告訴人早有金錢往來，透過告訴人向甲○○借款而於支票上背書，亦
    係應甲○○要求，且前曾經告訴人授權，無偽造背書犯意等語。
三、按犯罪事實應依證據認定之，無證據不得推定其犯罪事實；又不能證明被告犯罪
    者，應諭知無罪之判決，刑事訴訟法第一百五十四條、第三百零一條第一項分別
    定有明文。又認定不利於被告之事實，須依積極證據，苟積極證據不足為不利於
    被告之事實之認定時，即應為有利於被告之認定，更不必有何有利之證據。而此
    所謂證據，須確能為被告有罪之證明，而無瑕疵可指者，始足當之；其為訴訟上
    之證明，則須至任何之一般人均認其為真正，而無所懷疑之程度，最高法院三十
    年上字第八一六號、六十九年度台上字第四九一三號、七十六年度台上字第四九
    八六號判例可資參酌。次按刑法第三百三十九條第一項之詐欺罪，必須行為人自
    始基於不法所有之意圖，以詐術使人交付財物，始能構成，所謂以詐術使人交付
    ，必須被詐欺人因其詐術而陷於錯誤，若其所用方法，不能認為詐術，亦不致使
    人陷於錯誤，即不構成該罪，最高法院四十六年臺上字第二六○號著有判例。至
    於民事債務當事人間，若有未依債務本旨履行給付之情形，在一般社會經驗而言
    ，原因非一；其因不可歸責之事由無法給付，或因合法得對抗他造主張抗辯而拒
    絕給付，甚至債之關係成立後，始行惡意遲延給付，皆有可能，非必出於自始無
    意給付之詐欺犯罪一端；又刑事被告依法不負自證無罪之義務，故在別無積極證
    據之情形下，自難違反刑事訴訟法第一百五十四條之規定，以被告單純債務不履
    行之狀態，推定被告自始即有不法所有之意圖而施用詐術。經查告訴人丁○○固
    曾指稱被告乙○○未經其同意，擅於彼等持向甲○○借款之案外人許世忠簽發之
    支票二紙（面額共新台幣二十五萬元，發票日八十七年三月二十六日及同年四月
    三日，票號ＰＡ0000000、ＰＡ0000000號）背面偽造告訴人名義
    之背書並持之交付甲○○借款，且事後未依約還款云云。然查：
    （一）被告等之所以得向甲○○借款，係因告訴人丁○○之故，且前透過丁○○
          向甲○○借款者，所持支票均有丁○○背書，王某與被告乙○○原不相識
          ，其所以持款至屏東縣潮州鎮被告二人所營鴨肉店借款予被告等，係因告
          訴人出國至日本前與其以電話聯絡囑其借款，交款時因甲○○與被告等素
          不相識，且認係告訴人交待借款，故要求被告乙○○於所交客票上簽署告
          訴人丁○○名義背書等情，業據甲○○陳述在卷（見本院八十九年六月五
          日及同月二十九日訊問筆錄），依此已難認被告等有何偽造告訴人名義背
          書以取信甲○○而圖謀詐款情事。
    （二）次查告訴人與被告等原即有金錢往來，依告訴人所述已有九十餘萬元（見
          本院八十八年十二月二十九日訊問筆錄），且被告經告訴人調現借款者，
          告訴人均有授權背書，惟交待支票須兌現，本次票據退票後，因被告吳澤
          雄須入監服刑，致告訴人與其無法聯絡上，被告等應無詐騙財物之意等節
          ，併經告訴人於本院調查中陳述在案（見本院八十九年一月十二日訊問筆
          錄），是告訴人於其前之協助被告等借款時，既均有授權背書，本次借款
          復係因甲○○交款時要求被告乙○○以告訴人名義背書，則被告等所辯其
          信已獲授權而無偽造背書及詐欺之犯意等，即堪予以採信。
    綜右所述，自不得僅以被告等透過告訴人調借款項後，未依約償還之單純民事債
    務糾葛，即遽令其二人負何刑事詐欺罪責，此外本院復查無其他積極証據足資証
    明被告二人涉何公訴人指訴之詐欺及偽造文書犯行，參諸首開法條規定、判例意
    旨及說明，自應為被告二人無罪之諭知。
據上論斷，應依刑事訴訟法第三百零一條第一項，判決如主文。
中      華      民      國      八十九      年      七      月    三    日
                                      臺灣屏東地方法院刑事第二庭
                                          法  官    潘正屏
右正本證明與原本無異。
對於本判決如有不服應於收受送達後十日內向本院提出上訴書狀上訴於台灣高等法院
高雄分院並按他造當事人之人數附具繕本。
                                          書記官   林明江
中      華      民      國      八十九      年      七    月     四       


司法院資訊處製作；財團法人民間司法改革基金會備份。
